【裁判字號】    98,交聲,3063
【裁判日期】    981027
【裁判案由】    違反道路交通管理處罰條例聲明異議
【裁判全文】
臺灣臺北地方法院交通事件裁定        98年度交聲字第3063號
                                    98年度交聲字第3064號
                                    98年度交聲字第3065號
原處分機關  臺北市交通事件裁決所
異  議  人  甲○○
即受處分人
上列異議人即受處分人因違反道路交通管理處罰條例案件，對於
臺北市交通事件裁決所於中華民國九十八年八月十三日所為之處
分（原處分案號：北市裁申字第裁二二－ＡＥＸ六七二五三七號
、第裁二二－ＡＥＸ六七二五三八號、第裁二二－ＡＥＸ六七二
五三九號），聲明異議，本院裁定如下：
    主  文
原處分關於臺北市交通事件裁決所九十八年八月十三日北市裁申
字第裁二二－ＡＥＸ六七二五三七號、第裁二二－ＡＥＸ六七二
五三九號處分部分撤銷。
上開撤銷部分，甲○○汽車駕駛人轉彎時，不依標誌、標線、號
誌指示，處罰鍰新臺幣陸佰元，並記違規點數壹點；又汽車駕駛
人，駕駛汽車有違反道路交通管理處罰條例之行為，經交通勤務
警察制止時，拒絕停車接受稽查而逃逸，處罰鍰新臺幣仟元，
並記違規點數壹點。
其餘異議駁回。
    理  由
一、按機器腳踏車駕駛人或附載座人未依規定戴安全帽者，處駕
    駛人新臺幣（下同）五百元罰鍰，道路交通管理處罰條例第
    三十一條第六項定有明文。次按汽車駕駛人轉彎時不依標誌
    、標線、號誌指示，處六百元以上一千八百元以下罰鍰，並
    記違規點數一點，同條例第四十八條第一項第二款、第六十
    三條第一項第一款分別定有明文，而該條例所稱之汽車，依
    同條例第三條第八款規定，包括機器腳踏車在內；又汽車駕
    駛人，駕駛汽車有違反本條例之行為，經交通勤務警察或依
    法令執行交通稽查任務人員制止時，不聽制止或拒絕停車接
    受稽查而逃逸者，除按各該條規定處罰外，處新臺幣三千元
    以上六千元以下罰鍰，並記違規點數一點，同條例第六十條
    第一項、第六十三條第一項第一款亦有明文。
二、原處分意旨略以：本件異議人即受處分人（下稱受處分人）
    甲○○於民國九十八年七月四日十一時三十三分許，騎乘車
    牌號碼ＤＯＺ—九五二號輕型機車，於臺北市○○區○○路
    與興隆路口未依規定兩段式左轉且未戴安全帽，並拒絕停車
    接受稽查而逃逸，經臺北市政府警察局文山第二分局交通分
    隊員警以受處分人違反道路交通管理處罰條例第三十一條第
    六項、第四十八條第一項第二款、第六十條第一項之規定逕
    行舉發，嗣受處分人於舉發通知單上所載應到案日期前向原
    處分機關提出申訴，經原處分機關函請舉發機關調查結果，
    仍認受處分人有上開違規情事，原處分機關乃依道路交通管
    理處罰條例第三十一條第六項、第四十八條第一項第二款、
    第六十條第一項及違反道路交通管理事件統一裁罰基準表之
    規定，於九十八年八月十三日以北市裁申字第裁二二－ＡＥ
    Ｘ六七二五三七號、第裁二二－ＡＥＸ六七二五三八號、第
    裁二二－ＡＥＸ六七二五三九號裁決書分別裁處罰鍰六百元
    、五百元及三千元。
三、聲明異議意旨略以：警察未附照片舉發，亦沒有伊簽名，並
    不合理云云。
四、經查：
  (一)證人即本件舉發員警包聖慶於本院九十八年十月十九日調查
    時到院證稱：我是臺北市政府警察局文山第二分局交通分隊
    的員警，負責維持交通治安、處理交通事故。九十八年七月
    四日十一時許，我穿著警察制服及反光背心，在辛亥路與興
    隆路口執行交通督導，本件舉發通知單是我開單的。當時我
    站在這路口的東南角，正在取締另一臺機車違規超載的行為
    ，看到受處分人未戴安全帽，在路口轉彎時未依規定兩段式
    左轉，我就趨前鳴笛、擺出手勢攔停，但受處分人沒有停車
    ，一直往前騎，由於我正在取締另壹臺車尚未結束，沒有辦
    法將受處分人攔停，我就看到受處分人繼續往興隆路、興德
    路方向左轉，等我取締完再追過去時就沒看到受處分人了。
    我確定當天違規的人就是今天在庭的受處分人，當天他穿著
    一個白色背心，頭髮沒像現在這麼長等語明確（本院當日訊
    問筆錄參照），衡諸證人為執行交通勤務之員警，與受處分
    人並無任何身分利害業務關係或嫌隙，當無故意構詞誣陷受
    處分人之動機及必要，況員警執行公務時，本身即受有行政
    懲處責任之監督，且其到庭具結作證，更係以刑事責任擔保
    其證言之真實性，是由證人上揭證述內容，已足堪認定受處
    分人上揭違規事實。
  (二)受處分人雖以上詞置辯，惟按道路交通管理處罰條例第七條
    之二第一項第四款規定，汽車駕駛人不服指揮稽查而逃逸，
    當場不能或不宜攔截製單舉發者，得逕行舉發，立法者之所
    以賦予員警事後逕行舉發之權，係因考量此等道路違規行為
    ，其發生往往係在瞬間，抑或係於交通稽查人員執行勤務時
    所恰巧目睹之違規情事，且如有事實上不能當場攔截，或不
    宜當場攔截製單舉發時，為達有效維護交通秩序及保障交通
    安全之行政目的，當須特別立法賦予交通稽查人員得於事後
    逕行製單舉發之權限。從而，本件員警於執行勤務時，逕行
    舉發受處分人未依規定兩段式左轉且未戴安全帽，並拒絕停
    車接受稽查而逃逸之違規事實，於法尚無違誤，受處分人猶
    以前詞置辯，自非可採。
  (三)至受處分人於本院庭訊時辯稱伊於上揭時段並無行經辛亥興
    隆路口，平常亦沒有穿白色毛衣的習慣及證人當時正取締另
    一件違規行為，無法看清楚云云，惟查，舉發當時為上午十
    一時許，天色應屬明亮，視線良好，又證人具有一定之考選
    資格與專業訓練，對於該等職務上事項之觀察程度自較一般
    人更為專注，其應無誤判之可能，況執勤警員製單舉發違反
    道路交通管理處罰條例所列之違規事實，本質上為行政處分
    ，係公務員基於職務上之權力，依法就特定之具體事件所為
    之具公法上效果之單方面行政行為，基於公務員為公法上行
    為具有公信力之原則，該行政行為當可被推定為真正，是若
    無證據足資證明執勤警員之舉發有誤或有捏造事實違法取締
    之情事，則執勤警員本其維護交通秩序、安全職責所為之舉
    發，自應受到合法、正確之推定，本件受處分人空言所辯，
    不足為其有利之認定。
五、綜上所述，受處分人確有於上揭時、地經警逕行舉發駕駛輕
    型機車未依規定兩段式左轉且未戴安全帽，並拒絕停車接受
    稽查而逃逸之違規事實，從而原處分機關依道路交通管理處
    罰條例第三十一條第六項、第四十八條第一項第二款、第六
    十條第一項之規定，於九十八年八月十三日以北市裁申字第
    裁二二－ＡＥＸ六七二五三七號、第裁二二－ＡＥＸ六七二
    五三八號、第裁二二－ＡＥＸ六七二五三九號裁決書分別裁
    處罰鍰六百元、五百元及三千元，固非無見；然就受處分人
    違反道路交通管理處罰條例第四十八條第一項第二款、第六
    十條第一項之行為，均漏未依同條例第六十三條第一項第一
    款之規定，各併記違規點數一點，即難認為允當。本件異議
    雖無理由，惟原處分既有上揭不當，自應由本院將此二部份
    撤銷，並就受處分人未依規定兩段式左轉及拒絕停車接受稽
    查而逃逸之部分，依據道路交通管理處罰條例第四十八條第
    一項第二款、第六十條第一項、第六十三條第一項第一款及
    違反道路交通管理事件統一裁罰基準表之規定，分別裁處受
    處分人罰鍰並記違規點數如主文第二項所示，以資適法。至
    原處分機關依道路交通管理處罰條例第三十一條第六項規定
    ，就受處分人未依規定戴安全帽之行為，裁處罰鍰五百元部
    分，於法並無不合，受處分人此部分之異議，為無理由，應
    予駁回。
六、據上論斷，應依道路交通案件處理辦法第十九條、第二十條
    前段，裁定如主文。
中    華    民    國    98    年    10    月    27    日
                  交通法庭法  官  張詩芸
以上正本證明與原本無異。
如不服本裁定應於送達後5日內向本院提出抗告狀。
                          書記官  顏淑華
中    華    民    國    98    年    10    月    27    日


司法院資訊處製作；財團法人民間司法改革基金會備份。
